臺灣高等法院刑事判決　　　　　　　　93年度上重訴字第35號
上　訴　人
即　被　告　丙○○
選任辯護人　李漢鑫律師
　　　　　　蔡明熙律師
上　訴　人
即　被　告　乙○○
　　　　　　　　　　（
選任辯護人　詹益煥律師
　　　　　　蕭介生律師
輔　佐　人　甲○○
上列上訴人因違反毒品危害防制條例等案件，不服臺灣臺北地方
法院93年度重訴字第4號，中華民國93年3月31日第一審判決（起
訴案號：臺灣臺北地方法院檢察署92年度偵字第24220號），提
起上訴，本院判決如下：
    主  文
原判決撤銷。
丙○○、乙○○共同運輸第一級毒品，各處無期徒刑，均褫奪公
權終身。扣案之第一級毒品海洛因磚貳拾塊（驗餘合計淨重柒仟
伍佰陸拾陸點玖零公克、純度百分之柒拾捌點玖陸、純質淨重伍
仟玖佰柒拾肆點捌貳公克）均沒收銷燬之；扣案之透明塑膠袋貳
拾個、金黃色塑膠包裝紙貳拾張、錫箔紙貳張、米老鼠圖案之禮
品包裝紙貳張及黑色行李箱壹個，均沒收。
    事  實
一、丙○○、乙○○係朋友關係，與丙○○熟識真實姓名不詳之
　　馬來西亞籍年約40歲綽號「阿元」之男子、與綽號阿元熟識
    真實姓名不詳自稱為DAVID之成年男子，均明知海洛因係毒
    品危害防制條例第2條第2項第1款所定之第1級毒品，並屬懲
    治走私條例「公告管制物品項目及其數額」甲項第4款規定
    公告管制進出口之物品，不得非法運輸，亦不得私運進口，
    竟共同基於自馬來西亞私行運輸第1級毒品海洛因進口臺灣
    地區之犯意聯絡，先於民國（下同）92年10月7日至9日間，
    由丙○○、乙○○及「阿元」，在馬來西亞檳城會商，議定
    由「阿元」在馬來西亞負責提供第1級毒品海洛因及安排檳
    城機場接應通關之事宜，丙○○、乙○○則分別負責將第1
    級毒品海洛因攜運至台灣地區桃園中正國際機場（下稱中正
    機場）入關，再將毒品交予在中正機場外負責接應之「DAVI
    D」，事成之後丙○○、乙○○2人可獲得新臺幣（下同）
    180 萬元報酬（丙○○可分得130萬元、乙○○可分得50萬
    元）。謀議即定，丙○○於92年11月底接獲「阿元」指示後
    ，即與乙○○於同年12月2日從中正機場，搭即乘中華航空
    股份有限公司（下稱中華航空公司）CI673號（原審誤載為
    CI674號）班機出境至馬來西亞檳城，住進長榮桂冠酒店，
    同日「阿元」即將第1級毒品海洛因20塊（每1塊其內均先以
    透明之塑膠袋包裝，其外再以金黃色之塑膠包裝紙包裝，每
    10塊以土黃色膠帶繞住，捆成1長方體形狀，每個長方體覆
    蓋1層牛皮紙後，再覆蓋1層錫箔紙，其外再以米老鼠圖案之
    禮品包裝紙包裝；前開20塊第1級毒品海洛磚因毛重合計
    8117.77公克，包裝重550.87公克，驗餘淨重合計7566.90公
    克、純度78.96％、純質淨重合計5974.82公克）攜至長榮桂
    冠酒店交予丙○○，經丙○○、乙○○檢視後，丙○○將該
    批第1級毒品海洛因置放於乙○○房內，乙○○則於同年12
    月4日下午3時許依計畫，先將該批第1級毒品海洛因置於其
    所有之黑色行李箱內獨自攜至馬來西亞檳城機場，交由受「
    阿元」所託，真實姓名不詳之馬來西亞籍、年約50歲之男子
    「曼」，由「曼」攜帶通過檳城機場海關後，置放於機場候
    機室之吸煙室內，再由乙○○前往拿取，而丙○○於同日下
    午4時許至檳城機場與乙○○會合，2人同乘中華航空公司CI
    674號班機，於4日晚間9時30分許飛抵台灣地區中正機場，
    將前開第1級毒品海洛因由馬來西亞檳城私運輸入至台灣地
    區，下飛機後，丙○○安排與其熟識、真實姓名不詳、自稱
    財政部台北關稅局（下稱台北關稅局）關員、惟不知情之綽
    號「輝哥」男性關員（另由檢察官偵查中）前來接機，並與
    乙○○同行，惟因法務部調查局臺北市調查處（下稱台北市
    調處）已從通聯中查知丙○○、乙○○2人有攜帶第1級毒品
    海洛因入關之可能，會同臺北關稅局人員，於丙○○出關時
    施以嚴檢，「輝哥」見狀則藉故離開，乙○○則於行李檢驗
    台前徘徊，後逼不得已至行李檢驗台，經台北關稅局人員嚴
    檢，而在乙○○隨身攜帶之黑色行李箱內查獲前揭外層以米
    老鼠圖案禮品包裝紙包裝之長方體第1級毒品海洛因磚兩個
    （其內各有10塊，毛重合計8117. 77公克、包裝重合計550.
    87公克、驗餘淨重合計7566.90公克、純度78.96％、純質淨
    重合計597 4.82公克），經拆開檢驗後確屬第1級毒品海洛
    因而加以逮捕，並扣得供包裝前開第1級毒品海洛因所用之
    米老鼠圖案之禮品包裝紙2張、錫箔紙2張、金黃色之塑膠包
    裝紙包裝20 張、透明塑膠袋20個（其餘之牛皮紙、土黃色
    膠帶則於拆開檢驗過程中撕毀）及黑色行李箱1個。
二、案經法務部調查局臺北市調查處移送臺灣臺北地方法院檢察
    署檢察官偵查起訴。
    理  由
一、程序方面：
　　(一)關於程序分離部分：按法院認為適當時，得依職權或當事
　　　人或辯護人之聲請，以裁定將共同被告之調查證據或辯論
　　　程序分離或合併，刑事訴訟法第287條之1固定有明文，惟
　　　因本件於原審審理時，業經原審將共同被告丙○○、乙○
　　　○之調查證據程序分離（見原審卷第1宗第153頁），而被
　　　告2人於本院審理程序時諭知合併調查證據、合併辯論程
　　　序，被告2人及其選任辯護人亦均無異議（見本院卷第3宗
      第4頁、第213頁），故被告乙○○之選任辯護人蕭介生律
      師前於93年6月17日準備程序時聲請本院將調查證據程序
      分離乙節，已非必要。
    (二)關於證據能力部分：
      按法院就被告本人之案件調查共同被告時，該共同被告
        準用有關人證之規定，而本件被告丙○○、乙○○2人
        ，業經原審及本院於審理時踐行訊問證人之程序，並命
        被告丙○○、乙○○具結（原審關於證人丙○○之證人
        結文見原審卷第1宗第255頁、本院審理時關於證人丙○
        ○、乙○○之證人結文見本院卷第3宗第31頁、第33頁
        ），故被告丙○○、乙○○對於共同被告乙○○、丙○
        ○之陳述部分，即有證據能力。
      按依憲法第23條之規定，明文允許國家在不違背「法律
        保留原則」及「比例原則」之前提下，得為公益之目的
        ，以法律對人民之自由權利予以適當限制。又通訊保障
        及監察法第2條規定：「通訊監察，除為確保國家安全
        、維持社會秩序所必要者外，不得為之。前項監察，不
        得逾越所欲達成目的之必要限度，且應以侵害最少之適
        當方法為之。」；監獄行刑法第65條明定：「接見時除
        另有規定外，應加監視，如在接見中發見有妨害監獄紀
        律時，得停止其接見。」，即為確保國家安全、維持社
        會秩序所必要，得對於一般被告及犯罪嫌疑人之通訊施
        以適當之監察；為維持監獄紀律，保護監所內之安全秩
        序（亦為社會秩序此一概念所涵攝），得對受刑人之接
        見加以監視。以上二者，均是基於憲法之授權，對憲法
        第12條所定人民秘密通訊自由加以限制之法律規定，不
        過在規範對象上，其規定方式有抽象與具體之差別。從
        而各監所於受刑人接見時，對其談話內容予以錄音，既
        屬維持社會秩序所必要，依通訊保障及監察法第2條第
        一項前段規定，並不構成違法監聽；且監所所為錄音，
        更屬依監獄行刑法第65條規定監視受刑人接見之方式，
        於比例原則並無違背，性質上係屬依法令之行為（最高
        法院93年度台上字第3304號判決意旨參照）。本件被告
        丙○○於原審羈押於台灣台北看守所，於93年2月3日與
        其女友侯梅昕接見時，稱：「我現在都說實話，律師也
        不用請了」等語；於93年2月6日由其選任辯護人陳志揚
        律師接見時，亦告知律師其所說的都是實話等語，有台
        灣台北看守所93年2月11日北所戒字第0930000989號函
        檢送之被告丙○○於92年12月5日至93年2月8日羈押期
  　　　間之接見談話記錄及錄音帶（見原審卷第1宗第54頁、
  　　　第73頁、第67頁），而被告丙○○對前開內容係與其女
  　　　友侯梅昕、陳志揚律師接見時所說之內容均無意見，表
        示是依其等之談話所記錄下來，毋庸再勘驗錄音帶等
  　　　語（見本院卷第2宗第169頁至第171頁），並經本院審
　　　　理時提示令其表示意見，故其前開陳述部分，業經合法
　　　　調查，具有證據能力，而得據為裁判基礎。
二、訊據上訴人即被告丙○○，固坦承與被告乙○○一同至馬來
    西亞檳城及同班機回來，以及被告乙○○確有提黑色行李箱
    之事實，惟矢口否認有前開犯行，辯稱：伊於原審時為了可
    以返家見父親最後一面，而扭曲真相、曲解事實進而自白犯
    罪，希望可以交保盡孝；伊當初是要去走私犀利士（CIALIS
    、一種壯陽藥物）回國，待發現是毒品海洛因時，伊已拒絕
    ，是被告乙○○與「阿元」私下協定籌劃，伊不知道裡面是
    毒品海洛因云云；訊據上訴人即被告乙○○，固坦承伊與被
    告丙○○搭乘同班機至馬來西亞檳城，並搭同班機返回臺灣
    地區，而在中正機場於其攜帶之黑色行李箱內遭查扣20塊海
    洛因磚等事實，惟亦矢口否認有前揭犯行，辯稱：同案被告
    丙○○因伊將其傳予伊之紙條公布而挾怨誣陷，將責任全推
    給伊，伊去馬來西亞檳城係接洽商務，未與被告丙○○、綽
    號「阿元」之人在檳城討論運送毒品海洛因之事，綽號「阿
    元」之人在檳城長榮桂冠酒店內交予被告丙○○之物品，被
    告丙○○告知伊係犀利士，因回程時被告丙○○背包放不下
    ，故託伊放在隨身行李箱內帶入中正機場，伊不知攜入之物
    品為毒品海洛因；伊於中華航空公司飛機上曾購買5條香煙
　  ，足見伊不知所攜帶的為毒品海洛因，否則如何敢再購買5
    條香煙，違反規定，而容易招致檢查？以及伊於交保後，並
    未逃匿，於原審開庭時仍準時前往，致遭原審羈押，於足見
    伊並未運輸毒品海洛因，而勇於面對法律云云。惟查：
    (一)於被告乙○○隨身攜帶黑色行李箱內查獲外層以米老鼠圖
      案禮品包裝紙包裝之長方體物品兩個，經拆開後，其內有
      1 層錫箔紙、錫箔紙下有1層牛皮紙，拆開牛皮紙後，係
      見到有以透明之塑膠袋包裝，其外再以金黃色之塑膠包裝
      紙包裝，每10塊以黃色膠帶繞住，捆成1長方體形狀之物
      品，有查獲時拆驗前開物品內容（含訊問被告2人情形）
      之照片36張及本院勘驗查獲時錄製VCD內容之勘驗筆錄1份
      ，以及法務部調查局於94年4月14日以調緝參字第
      09400174700號檢送前開物品包裝情形之近距離照片6幀附
      卷可稽（見本院卷第2宗第206頁至第223頁、第3宗第139
      頁至第140頁、第143頁至第146頁），且前開物品經送往
      法務部調查局檢驗結果，確係第1級毒品海洛因（毛重811
      7. 77公克、驗餘合計淨重7566.90公克、空包裝重550.87
      公克、純度78.96％、純質淨重5974.82公克）無訛，亦有
      該局93年1月2日調科壹字第020006189號檢驗通知書1紙在
      卷可憑（見臺灣臺北地方法院檢察署92年度偵字第24220
      號偵查卷－以下簡稱偵查卷－第83頁），此外，另有包裝
      毒品海洛因所用之之米老鼠圖案之禮品包裝紙2張、錫箔
      紙2張、金黃色之塑膠包裝紙包裝20張、透明塑膠袋20個
      及黑色行李箱1個扣案可稽。
    (二)被告丙○○、乙○○2人如何以180萬元之代價（被告丙○
      ○可分得130萬元、被告乙○○可分得50萬元），共同至
      馬來西亞檳城將「阿元」所交付之第1級毒品海洛因磚20
      塊，置入被告乙○○攜帶之黑色行李箱內，共同私運輸入
      台灣地區中正機場，準備交給在外接應之DAVID等情，業
      據被告丙○○於原審調查、審理時供述明確，並經原審審
      理時與被告乙○○調查證據程序分離後，以證人身分命被
      告丙○○結證屬實，經核以：
      被告丙○○於原審移審訊問時供稱：「．．．馬來西亞
        朋友有海洛因，上一次我們過去時，就說了，我就在旁
        邊問乙○○，問他是否願意一起過去，然後我們就一起
        去馬來西亞檳城，就幫那邊的朋友帶毒品海洛因過來」
        、「馬來西亞的朋友叫「阿元」，之前我們在92年10月
        去檳城的時候，就有跟「阿元」說好，因為「阿元」他
        們將毒品放在候機室裡面，我們想說不用過關，可以試
        看看，乙○○拿著毒品上華航CI674號班機，飛回中正
        機場，毒品放在隨身行李箱子內，是乙○○負責拿行李
        箱，整個過程都是他在拿，到了中正機場後，出機場時
        ，我走我的，他走他的，在馬來西亞朋友交待出機場後
        交給DAVID。」、「（法官問：92年10月是否和乙○○
        一起去馬來西亞檳城？）是的。當時我和乙○○有和「
        阿元」談及運送毒品的事情。」、「（法官問：「阿元
        」打電話給你之後，你如何和乙○○聯絡？）我接電話
        時，乙○○就在我旁邊，我有對乙○○談及去馬來西亞
        是要運送海洛因的事情。」（見原審卷第1宗第15頁至
        第16頁）；嗣於原審審理時，供稱：「（檢察官問：乙
    　　○○拿東西的過程，是否你和「阿元」及乙○○事先說
    　　好用這種交貨的方式？）是」、「（檢察官問：何時約
    　　定的？）10月份就說好大概用這種方式，確認是在12月
        2日或是3 日。」、「（檢察官問：你們說好用這種方
        式，是否乙○○知道？）是」、「（檢察官問：12月4
        日你和乙○○帶毒品進來要交給誰？）交給DAVID。」
        、「被告乙○○辯護人許進德律師問：為何12月2日出
        國卻是到馬來西亞？）就是要去帶東西，就是要帶毒品
        ，因為「阿元」打電話來，問我們上次10月份提到的事
        情，乙○○有沒有要去。」、「（檢察官問：11月底，
        「阿元」問你乙○○要不要去時，乙○○如何表示？）
        他說想要換車，需要錢，他想說東西不用過Ｘ光，可以
        試看看，因為「阿元」直接將毒品拿到檳城的吸菸室，
        回國隨身攜帶的行李不必經過Ｘ光機，可以試看看，而
        且乙○○沒有前科。」、「（檢察官問：是否你的意思
        是乙○○有答應跟你一起去？）是」（見原審卷第1宗
        第175頁、第177頁、第179頁、第185頁）；另關於報酬
        部分，被告丙○○於原審準備程序、審理程序時均曾明
        確供承：此次運輸毒品海洛因之報酬為180萬元，其中
        被告乙○○可分得50萬元等語（見原審卷第1宗第17頁
　　　　、第18頁、第173頁、第176頁、第181頁、第187頁），
　　　　足見被告丙○○於原審時已就本件犯罪之經過供述綦詳
  　　　。
      又被告丙○○於93年1月28日送審時供承：「我上次檢
        察官開庭時，就想坦承犯行，但被告乙○○比較聰明先
        說」等語（見原審卷第1宗第20頁）；於93年2月3日在
  　　　台灣台北看守所經其女友侯梅昕接見時：「我現在都說
    　　實話，律師也不用請了」等語、於93年2月6日由其選任
　      辯護人陳志揚律師接見時，亦告知律師其所說的都是實
        話等語，有台灣台北看守所93年2月11日北所戒字第093
        0000989號函檢送被告丙○○於92年12月5日至93年2 月
        8日羈押期間之接見談話記錄及錄音帶（見原審卷第1宗
        第54頁、第73頁、第67頁），被告丙○○對其女友侯梅
        昕、陳志揚律師接見時所說之內容無意見，表示是依其
        等之談話所記錄下來，毋庸再勘驗錄音帶等語（見本院
        卷第2宗第169頁至第171頁，被告丙○○此部分陳述，
        經本院合法調查，具有證據能力，而得據為裁判基礎，
        詳如理由一程序方面(二)關於證據能力部分內所述）；
        再而被告丙○○於原審93年2月18日第1次行準備程序時
        供承：「東西不在我身上，是否可以說我通通不知道，
        我覺得做錯事情就是做錯了，我上次（即93年1月28日
        送審時所述）說的實在」等語（見原審卷第1宗第92頁
        ）、於原審93年3月11日審理程序時供承：「（審判長
　　　　問：對起訴書之犯罪事實有何意見？）我是被馬來西亞
　　　　的朋友利用，起訴事實實在，我有參與」等語，經檢察
　　　　官論告後，審判長再詢以：有何辯解？其答稱：「我承
　　　　認犯罪。因為我父親作化療，需要3、40萬元的醫藥費
        ，我對不起父母、社會．．．」等語（見原審卷第1宗
        第192頁、第196頁）。又本件於案發後，被告丙○○與
　      乙○○雖遭禁止接見、通信，惟其2人仍互傳紙條多次
        ，彼此互通訊息，勾串於開庭時如何為有利、虛偽之陳
        述，有被告丙○○傳予被告乙○○之紙條4張扣案可證
        ，被告丙○○亦承認前開字條確為其寫予被告乙○○，
        以及要被告乙○○於開庭時向檢察官說假話等情（見本
        院卷第1宗第233頁至第241頁、本院卷第2宗第28頁、本
        院卷第3宗第215頁、本院卷第1宗第125頁），細繹前開
        紙條之內容，關於被告丙○○敘及與被告乙○○共犯
        本件犯行後，如何脫罪？如何由其中1人承擔等情節，
        均躍然於紙上。故由前開證據所示，足認被告丙○○於
        原審自白犯罪事實部分，均係出於其之自由意志，其所
        辯：為了希望能交保返家見父親最後一面，才扭曲真相
        、曲解事實進而自白犯罪云云，即與事實不符，不足採
        信。
      再而本件於被告乙○○隨身攜帶黑色行李箱內查獲外
　　　　層以米老鼠圖案禮品包裝紙包裝之長方體物品兩個，經
　　　　送往法務部調查局檢驗結果，確係第1級毒品海洛因無
　　　　訛，已如前開(一)所述，且於被告丙○○之小電話本上確
　　　　有姓名為DAVID者及電話之記載，亦有台北市調處93 年
　　　　11月30日肆字第09343489990號函暨檢附被告丙○○之
  　　　小電話本影本1份附卷可按（見本院卷第2宗第124頁、
    　　第127頁、第140頁），故綜合前開證據判斷，足見被告
      　丙○○前開不利於己部分之自白，以及不利於同案被告
        乙○○之證述均確屬實，且與事實相符。
      另台北市調處為偵辦本案，曾向台灣台北地方法院檢察
        署聲請對被告乙○○所使用之0000000000號行動電話為
　　　　通訊監察，經該署於92年11月19日以92北檢茂玉聲監字
  　　　第001242號核發通訊監察書（見偵查卷第148頁、第149
　　　　頁），而被告丙○○於92年12月2日凌晨5時52分以0000
　　　　000000號行動電話與被告乙○○前開行動電話有如下之
  　　　通話內容：「余（賢輝）：我現在在路上了。周（佐利
　　     ）：真的哦，這麼快。余：你要帶大的皮箱哦。周：
　　　　要嗎？余：對啊到時候我東．．衣服再放你那邊啊。」
　　　　等內容（見偵查卷第8頁背面至第9頁），證人即台北市
　　　  調處承辦人王成昇亦於原審審理時證稱：此係被告等在
　      12月2日凌晨5時50分許，要搭乘中華航空公司班機出國
        前之對話等語（見原審卷第1宗第159頁），被告乙○○
        、丙○○均承認係其2人間之對話（見偵查卷第6頁、原
        審卷第1宗第94頁、第166頁、第189頁）；再而被告乙
        ○○亦坦承於被查獲前，曾與被告丙○○3度前往馬來
        西亞檳城等語，亦有原審法官依職權查閱之被告丙○○
        、乙○○之入出境查詢結果2份在卷可參（見本院卷第
        3宗第22頁、原審卷第2宗第5頁至第6頁）；且被告乙○
        ○亦自承係伊將前開之物品放進其所有之黑色行李箱內
        ，而在馬來西亞檳城機場，將皮箱交給「曼」，通關後
        再到機場候機室之吸菸室拿回皮箱等事實（見原審卷第
        1 宗第193頁、第194頁、本院卷第3宗第14頁、第221頁
        ）；又本件為數甚多之第1級毒品海洛因係於被告乙○
        ○隨身攜帶之黑色行李箱內查獲，經送往法務部調查局
        檢驗結果，確係第1級毒品海洛因無訛，已如前開(一)所
        述，且證人即同案被告丙○○關於被告乙○○知悉並共
        同參與本件犯行之證詞可採，且與事實相符，亦如前開
        至所述，故被告乙○○辯稱：伊去馬來西亞檳城係
        接洽商務，未與被告丙○○、綽號「阿元」之人在檳城
        討論運送毒品海洛因之事，被查獲之物品係被告丙○○
        寄放，且被告丙○○告知伊係犀利士，伊不知攜入之物
        品為毒品海洛因云云，即非可採。
      被告乙○○雖又辯稱：伊於中華航空公司飛機上曾購買
        5 條香煙，足見伊不知所攜帶的為毒品海洛因，否則如
        何敢再購買5條香煙，違反規定，而容易招致檢查？以
        及伊於交保後，並未逃匿，於原審開庭時仍準時前往，
        致遭原審羈押，亦足見伊並未運輸毒品海洛因，而勇於
        面對法律云云。惟查：被告供承其所購買之香煙有3條
        拆開另放袋子，2條放於黑色行李箱內，而拆開的香煙
　      也是要帶出關的，因為以前伊出關時，如果香煙有拆開
        ，海關人員就會讓伊通行等語（見本院卷第18 頁至第
        19頁）；再而被告乙○○亦自承有一綽號「輝哥」之人
        ，是中正機場海關的人，要協助他（丙○○）攜帶毒品
        通關的，案發當日伊與被告丙○○都有與「輝哥」打招
        呼，及伊與「輝哥」先走，被告丙○○走後面，而當時
　　　　應該是要由「輝哥」帶伊過行李檢查哨等語（見本院卷
  　　　第2宗第10頁、第3宗第16頁、第20頁、第223頁），且
    　　被告丙○○亦供承：「輝哥」的事情，他（乙○○）之
     　 前就已經知道，「輝哥」確實是中正機場的海關人員，
        乙○○在出國之前就已經知道「輝哥」要來接機，這是
        我告訴乙○○的沒錯等語（見本院卷第2宗第29頁、第3
        宗第222頁），足證確有被告2人所稱「輝哥」之人存在
        。從而，被告乙○○一方面知悉將香煙拆開即得通過海
        關之檢查，另一方面又恃有「輝哥」之人帶伊通過行李
        檢驗台，故其縱有前開購買5條香煙之事實，亦不足以
        作為其不知所攜帶者為毒品海洛因之論據。至被告於具
        保後有無逃匿行為，係其個人之審酌因素所致，亦不得
        以其具保後未逃匿，即認其並無本件之犯行，故被告乙
        ○○此部分所辯，均不得作為有利於其之認定。從而被
        告乙○○選任辯護人詹益煥律師聲請本院向聯邦商業銀
        行查明被告乙○○於92年12月4日簽帳明細，證明被告
        乙○○確有支出1千7百元購買七星香煙5條乙節，即核
        無必要，附此說明。
    (三)至被告丙○○關於攜帶第1級毒品海洛因數量及報酬部分
      ，雖於原審準備程序時曾稱：「『阿元』說是10塊海洛因
      磚，要拿的時候，他告訴我們說順便帶1包犀利士」（見
      原審卷第1宗第174頁）云云，以及於原審審理程序時曾稱
　　　：「乙○○分50萬元，我分40萬元，報酬應該是90萬元，
　　　不是180萬元」（見原審卷第1宗第172頁、第187頁）云云
      。因被告2人於中正機場被查獲後，係於被告乙○○隨身
      攜帶之黑色行李箱中搜得20塊海洛因磚，並無任何犀利士
      禁藥，業據證人王成昇於原審審理時結證綦詳，並有扣押
      物品清單在卷足稽，且經原審質以為何約定運輸10塊海洛
      因磚，卻在海關查獲20塊海洛因磚時，被告丙○○供稱：
      「機場那邊朋友本來跟他說，帶乙○○，認為我們這邊與
      乙○○說好，就多帶10塊」等語（見原審卷第1宗第18頁
      ），足見被告2人等最終決定私運輸入之海洛因磚為20塊
      ，且依查獲之海洛因磚包裝觀之，每塊其內均先以透明之
      塑膠袋包裝，其外再以金黃色之塑膠包裝紙包裝，每10塊
      以土黃色膠帶繞住，捆成1長方體形狀，每個長方體覆蓋1
      層牛皮紙後，再覆蓋1層錫箔紙，其外再以米老鼠圖案之
      禮品包裝紙包裝成1長方體，共有同型包裝之2個長方體，
      且外觀上2個物品並無差異，亦有查獲時拆驗前開物品內
      容（含訊問被告2人情形）之照片36張及本院勘驗查獲時
      錄製VCD內容之勘驗筆錄1份附卷可稽（見本院卷第2宗第
      206頁至第223頁、第3宗第139頁至第140頁），故被告丙
      ○○所稱：「順便帶1包犀利士」云云，即與事實不符；
      且運輸毒品海洛因之數量與被告等2人得分受之報酬與所
      冒之風險有密切關係，被告等2人自不可能不知其等所運
      輸毒品海洛因之數量，故被告丙○○於原審供述僅運送10
      塊海洛磚因順便帶1包犀利士之云云，自無足憑取；另被
      告丙○○於原審準備程序、審理程序初訊時，均明確供承
      ：此次運輸毒品海洛因之報酬為180萬元，其中被告乙○
      ○可分得50萬元，此有原審準備程序、審理程序筆錄在卷
      足稽（見原審卷第1宗第17頁、第18頁、第173頁、第176
      頁、第181頁、第187頁），被告丙○○事後翻異前詞，辯
      稱：兩人合分90萬元，伊取得40萬、被告乙○○取得50萬
      元之報酬云云，係為掩飾其在本案中居於聯繫主導之地位
      ，欲將本案之主謀刑責推與同案被告乙○○，故其此部分
      供述，係事後卸責之詞，亦不能採信。另被告丙○○雖曾
      供述：阿元在檳城機場交付海洛因（見原審卷第1宗第17
      ）；在2日下午4、5點時，乙○○帶了這包東西進來我房
　　　間，有約過了1個鐘頭，他東西就帶走了，之後我就不知
　　　道，之後他跟「曼」接觸（見原審卷第1宗第94頁）；被
　　　告乙○○不知道行李箱裡面帶的是海洛因（見原審卷第1
  　　宗第168頁）云云，而與本院前所認定之事實不符。經核
    　以被告丙○○關於本案之供述，於偵查時係全盤否認，於
      原審準備程序、審理程序時，雖坦承部分之犯罪事實，惟
      避重就輕，經獲得原審輕判上訴本院後，又全盤否認；以
      及於檢察官偵查中雖羈押禁見，但仍傳遞紙條建議被告乙
      ○○向檢察官說假話，至原審審理程序將結束時供稱：「
　　　（審判長問：在調查局、偵查及本院前次訊問中所說的話
　　　是否實在？）在鈞院所言實在，偵查中所言不實。」等語
　　　（見原審卷第1宗第191頁），以及本院調查前開之證據後
　　　所示本件之犯罪事實等情，足認被告丙○○此部分之供述
　　　，係為卸責及迴護被告乙○○，與事實不符，不足採信，
　　  不得據為被告丙○○或同案被告乙○○有利之認定。
    (四)至被告乙○○雖曾供述：被查獲之物品係在馬來西亞檳城
　　　機場吸菸室撿到，不知其內是毒品海洛因（見偵查卷第16
      頁背面、第36頁）；丙○○並不知情（見偵查卷第17頁及
      其甫羈押於看守所時與律師之接見紀錄）；曾打開來看，
      是一顆顆橢圓形藍色藥丸，阿元說是犀利士（見偵查卷第
      78頁至第80頁、第117頁）；丙○○交給伊兩個禮盒紙包
      裝的東西，說其內是犀利士，並未告知其內是毒品海洛因
      （見偵查卷第159頁第161頁）云云，而與本院前所認定之
      事實不符。經核以被告乙○○關於本案之供述，於甫偵查
      時係全盤否認，嗣後書寫自白狀予檢察官，其狀內並未就
      如何運輸第1級毒品海洛因之情節為詳述，惟承辦檢察官
      於偵訊後，批示：「，，，，為使丙○○了解嚴重性，故
      具保新台幣拾萬元釋放」，迄原審審理時，亦避重就輕，
      致原審以其亳無悔改之意，惡性極重，而判處死刑，經上
      訴本院後，亦係全盤否認；以及於檢察官偵查中雖羈押禁
      見，但仍與被告丙○○互相傳遞紙條，經被告丙○○建議
      被告乙○○向檢察官說假話，至原審審理程序將結束時供
      稱：「（審判長問：在調查局、偵查及本院前次訊問中所
　　　說的話是否實在？）在地檢署調查局借訊的最後一次借訊
　　　、檢察官交保時及鈞院所言實在，之前所言不實在。」等
　　　語（見原審卷第1宗第191頁），以及本院調查前開之證據
　　　後所示本件之犯罪事實等情，足認被告乙○○此部分之供
　　　述，亦係為卸責及迴護被告丙○○，與事實不符，不足採
　　　信，不得據為被告乙○○或同案被告丙○○有利之認定。
    (五)綜上所述，被告2人前開辯解，均不足採信，本件事證已
      臻明確，被告2人之犯行均堪以認定。至被告丙○○聲請
      將扣案之第1級毒品海洛因磚及其上之包裝紙等均送請內
　　　政部警政署刑事警察局鑑驗上有無其之指紋乙節，以及被
　　　告乙○○聲請傳喚證人吳旻泰、調閱馬來西亞檳城機場錄
　　　影帶與伊當日乘坐自檳城飛回台灣地區之飛機座次表等節
  　　，因：
      被告丙○○於原審時供稱：當時只有只是打開行李袋，
        看到卡通圖案的包裝後，並沒有拆開來，即由被告乙○
        ○拿到房間去等語（見原審卷第186頁），且被告乙○
        ○係自承係伊將前開物品放進其所有之黑色行李箱內等
        語（見原審卷第1宗第194頁），故被告丙○○自無碰觸
        前開毒品海洛因之必要，且再核以前開之事證，足認本
        件事證已明，被告丙○○此部分聲請，核無必要。
      關於被告丙○○傳遞予被告乙○○之紙條4張，業經本
        院附卷參酌，故其聲請傳喚證人吳旻泰證明被告丙○
　　　　○在字條中承認伊是冤枉，但因物品在伊處查獲，故要
  　　　伊承擔一切責任乙節，已無必要；至其聲請調閱馬來西
　　　　亞檳城機場錄影帶與伊當日乘坐自檳城飛回台灣地區之
　　　　飛機座次表乙節，均因事證已明，亦核無必要，均附此
  　　　敘明。
三、按海洛因係毒品危害防制條例第2條第2項第1款所列之第1級
    毒品，且經行政院公告屬懲治走私條例管制物品項目及其數
    量甲項第四款之管制進口物品；被告丙○○、乙○○2人自
    馬來西亞私行運輸第1級毒品海洛因入台之行為，係違反毒
    品危害防制條例第4條第1項之運輸第1級毒品罪及懲治走私
    條例第2條第1項之私運管制物品進口罪。被告2人持有第1級
    毒品海洛因之低度行為，應為運輸之高度行為所吸收，不另
    論罪。被告丙○○、乙○○與綽號「阿元」及「DAVID」之
    成年男子間有犯意聯絡及行為分擔，均為共同正犯（至於與
    綽號「曼」之成年男子部分，尚不成立共同正犯關係，詳如
    後述），公訴人僅認被告丙○○、乙○○與綽號「阿元」之
    成年男子間有共同正犯關係，尚有未合。再被告2人係以1行
    為同時觸犯上開2罪名，為想像競合犯，均應依刑法第55 條
    規定從1重之運輸第1級毒品罪論處。至被告2人下飛機後，
    雖有真實姓名不詳、自稱係台北關稅局關員綽號「輝哥」之
    男性關員前來接機，並與被告乙○○同行，惟因接機之原因
    甚多，且無積極證據足資證明該名綽號「輝哥」之男子確與
    被告2人或其他共犯有犯意之聯絡與行為之分擔，故未將之
    併論以共同正犯，附此敘明。
四、原審據以科刑，固非無見。惟(一)於馬來西亞檳城機場，雖有
    真實姓名不詳之馬來西亞籍、年約50歲之男子「曼」，將前
    開毒品攜帶通過檳城機場海關，置放於機場候機室之吸煙室
    ，再由乙○○前往拿取之行為，惟因「曼」代為攜帶前開物
    品通關之原因甚多，且無積極證據足資證明該名綽號「曼」
    之男子確與被告2人或其他共犯有犯意之聯絡與行為之分擔
    ，故尚不得將其論以共同正犯，原審論以共同正犯，即有未
    合；(二)又扣案其上有ERAMAN之桃紅色紙袋1個（見本院卷第2
    宗第218頁照片所示），並未裝置毒品海洛因，除據被告乙
    ○○供述明確外，亦經本院勘驗屬實（見本院卷第3宗第140
    頁），原審併予宣告沒收，亦有未適。被告2人上訴，否認
    犯罪，固均無足取，然原判決此部分既有前述可議，自應由
    本院撤銷改判。爰審酌被告丙○○、乙○○2人均明知第1級
    毒品海洛因具有成癮性，服用後會產生依賴性、耐藥性，所
    生之情況嚴重，且戒解不易，嚴重妨害人之身心健康，後果
    不堪設想，猶為圖一己之暴利，將毛重達8117.77公克、驗
    餘淨重達7566.90公克等數量極多之第1級毒品海洛因私運入
    國內，造成國人身心之毒害至深且鉅，國法難容，以及被告
    丙○○、乙○○2人於犯罪後之態度極為不佳，毫無悔意，
    且互相推諉，經本院斟酌再三，認其2人之惡性實屬重大，
    無憫恕之處，本應處以極刑，惟因本案之主謀係被告丙○○
    ，其於原審以坦承之方式，致使原審誤認其深具悔意、良知
    尚存，而僅判處無期徒刑，經其上訴後（公訴人未上訴），
    本院受限於刑事訴訟法第370條禁止不利益變更之規定，而
    不得諭知較重於原審判決之刑，再衡以主謀之被告丙○○僅
    量處無期徒刑，而非主謀之被告乙○○若量處死刑，則有輕
    重失衡之情形，故僅分別量處如主文第2項所示之刑，並均
    宣告褫奪公權終身。至被告乙○○之選任辯護人許進德律師
    於偵查中請求因被告乙○○配合調查，請依證人保護法第14
    條給予利益乙節，因被告乙○○於偵查中之行為與前開法條
    規定：「第二條所列刑事案件之被告或犯罪嫌疑人，於偵查
    中供述與該案案情有重要關係之待證事項或其他共犯之犯罪
    事證，因而使檢察官得以追訴該案之其他共犯者，以經檢察
    官事先同意者為限，就其因供述所涉之犯罪，減輕或免除其
    刑。」之情形並不相符，尚不得依該規定減輕或免除其刑，
    併予敘明。
五、扣案之第1級毒品海洛因磚20塊（毛重8117.77公克-此部分
    調查局解送人犯報告書及其後之刑事案件移送書均記載毛重
    8047公克，顯有錯誤－、驗餘合計淨重7566.90公克、空包
    裝重550.87公克、純度78.96％、純質淨重5974.82公克），
    係查獲之毒品，均依毒品危害防制條例第18條第1項前段規
    定沒收銷燬之；另扣案供包裝毒品用之透明塑膠袋貳拾個（
    因既經與毒品分開秤重，足見係可獨立分離）、金黃色塑膠
    包裝紙20張、錫箔紙2張、米老鼠圖案之禮品包裝紙貳張及
    黑色行李箱1個，具有防止毒品裸露、逸出、防潮之功用，
    以及便於攜帶、運輸之用，分別為共犯「阿元」及被告乙○
    ○所有，且係供運輸毒品所用之物，應依同條例第19條第1
    項規定宣告沒收。另包裝及綑綁前開毒品所用之牛皮紙及黃
    色膠帶，於拆解過程中均已撕裂（見本院卷第2宗第214頁、
    第215頁照片所示），且未扣案，故不併予宣告沒收；另扣
    案之其上有ERAMAN之桃紅色紙袋1個（見本院卷第2宗第218
    頁照片所示），並未裝置毒品海洛因，除據被告乙○○供述
    明確，亦經本院勘驗屬實（見本院卷第3宗第140頁），故不
    併予宣告沒收，附此說明。又被告2人運輸本件毒品海洛因
    可得之報酬，因尚未交付毒品海洛因即為警查獲，未有任何
    所得財物，自無宣告沒收之問題，併此敘明。
據上論斷，應依刑事訴訟法第369條第1項前段、第364條、第299
條第1項，毒品危害防制條例第4條第1項、第18條第1 項前段、
第19條第1項，懲治走私條例第2條第1項，刑法第11條前段、第
28條、第55條、第37條第1 項，判決如主文。
本案經檢察官沈明彥到庭執行職務。
中　　華　　民　　國　　94　　年　　5　　月　　17　　日
　　　　　　　　　刑事第十一庭審判長法  官  陳祐輔
                                    法  官  陳國文
                                    法  官  邱瑞祥
上正本證明與原本無異。
如不服本判決，應於收受送達後十日內向本院提出上訴書狀，其
未敘述上訴之理由者並得於提起上訴後十日內向本院補提理由書
（均須按他造當事人之人數附繕本）。
                                    書記官  吳金來
中　　華　　民　　國　　94　　年　　5　　月　　17　　日
附錄：本案論罪科刑法條全文
毒品危害防制條例第4條第1項：
製造、運輸、販賣第一級毒品者，處死刑或無期徒刑；處無期徒
刑者，得併科新臺幣一千萬元以下罰金。
製造、運輸、販賣第二級毒品者，處無期徒刑或七年以上有期徒
刑，得併科新臺幣七百萬元以下罰金。
懲治走私條例第2條：
私運管制物品進口、出口逾公告數額者，處七年以下有期徒刑，
得併科新臺幣三百萬元以下罰金。
以犯前項之罪為常業者，處三年以上十年以下有期徒刑，得併科
新臺幣五百萬元以下罰金。
第一項之未遂犯罰之。
第一項所稱管制物品及其數額，由行政院公告之。
